【裁判字號】    98,交聲,1523
【裁判日期】    981130
【裁判案由】    違反道路交通管理處罰條例聲明異議
【裁判全文】
臺灣桃園地方法院交通事件裁定        98年度交聲字第1523號
原處分機關  交通部公路總局新竹區監理所中壢監理站
異  議  人
即受處分人  甲○○
上列受處分人因違反道路交通管理處罰條例案件，對於原處分機
關中華民國98年06月25日所為之處分（原處分案號：壢監裁字第
裁53-DB0000000號）聲明異議，本院裁定如下：
    主  文
異議駁回。
    理  由
一、原處分意旨略以：異議人即受處分人（下稱異議人）甲○○
    駕駛車牌號碼GAR-726 號重型機車（下稱系爭車輛），於民
    國98年5 月23日14時30分許，行經在桃園縣八德市○○路○
    段1233巷口，為桃園縣政府警察局八德派出所員警舉發「紅
    燈左轉（介壽路2 段及外側車道左轉，1233巷口）」，並填
    製桃警局交字第DB0000000 號舉發違反道路交通管理事件通
    知單。嗣經異議人到案陳述不服舉發，原處分機關認無理由
    ，即於98年6 月25日以壢監裁字裁53-DB0000000號違反道路
    交通管理事件裁決書，依道路交通管理處罰條例第53條第1
    項、第63條第1 項第3 款、及對照裁罰基準表（期限內到案
    ：98年6 月10日前即到案陳述）之規定，裁處異議人罰鍰新
    臺幣（下同）1,800 元，並記違規點數3 點，於法並無不合
    。
二、聲明異議意旨略以：異議人有於前揭時、地駕駛系爭車輛行
    經上開路口，惟伊係要兩段式左轉，警察當時騎在伊前面，
    伊騎過系爭路口，號誌燈才轉為紅燈，伊兩段式左轉兩次均
    為綠燈，爰依法聲明異議云云。
三、按汽車駕駛人，行經有燈光號誌管制之交岔路口闖紅燈者，
    處1,800 元以上5,400 元以下罰鍰，道路交通管理處罰條例
    第3 條第8 款、第53條第1 項定有明文。又按汽車駕駛人有
    前開第53條規定之情形者，除依該條處罰鍰外，並予記違規
    點數3 點，同條例第63條第1 項第3 款亦有明文規定。
四、經查：
  (一)異議人固不否認有於前揭時、地駕駛系爭車輛行經上開路口
    之事實，惟以前詞置辯，然異議人經舉發闖紅燈之行為，業
    據證人即本件舉發員警劉嘉億於本院調查時結稱：「當時我
    騎乘警用機車，執行交通違規勤務，當時我停在八德市○○
    路○ 段1233號巷口的對面也就是博愛街口，當時我停在機慢
    車兩段式左轉待轉區○○○○○街口及八德市○○路○ 段12
    33號巷口的號誌都是紅燈，所以我停等八德市○○路○ 段12
    33號巷口變成綠燈時我才從博愛街口直行。所以當時異議人
    行車方向號誌是紅燈，我直行到路中的時候我就看到異議人
    直行從介壽路2 段的外側車道直接左轉往八德市○○路○ 段
    1233號巷裡」、「（問：異議人當時是否要兩段式左轉？）
    答：異議人遭我攔停時稱他要兩段式左轉，我並沒有看到異
    議人有兩段式左轉，而是在他的行向號誌是紅燈時就直接左
    轉」（見本院98年11月02日訊問筆錄）。而證人劉嘉億雖係
    本件舉發員警，惟其到庭所陳述之上開舉發經過，尚無違反
    經驗或論理法則之處，且遍查本件卷存證據資料，亦無任何
    積極證據足以證明上開證人前揭所述係虛偽不實，亦無足可
    顯信上開證人陳述不可採信之品性證據或前科證據存在，自
    不得因上開證人為本件開單舉發異議人之員警，即遽予否認
    其上開證述之可信性，況上開證人與異議人間素昧平生，並
    無仇隙嫌怨，而警員執行公務時，本身即受有行政懲處責任
    之監督，且到庭具結作證，更係以刑事責任擔保其證言之真
    實性，從而，證人劉嘉億於本院調查時所結證前情，應堪採
    信屬實。異議人前揭所指，自非有據。
  (二)又交通警員掣單舉發違反道路交通管理處罰條例所列之違規
    事實，本質上為行政處分，係公務員基於職務上權力，依法
    就特定之具體事件所為具有公法上效果之單方行政行為，基
    於公務員為公法上行為具有公信力之原則，該行政處分當可
    被推定為真正，其據以依法處分之事實認定亦為真正無誤，
    本此公信原則，乃立法者賦予行政機關制定違反道路交通管
    理事件統一裁罰基準及處理細則，使勤務警員得當機處分，
    以達其維護交通秩序、安全之行政目的。反之，若謂公務員
    一切行政行為均需預留證據以證其實，則國家行政勢必窒礙
    難行。據此，刑事訴訟法就犯罪證據有關之規定中，與屬行
    政秩序罰之交通違規裁罰本質不合之部分，自不在準用之列
    。法院若查無證據足資證明員警有捏造事實違法取締之情事
    ，則執勤警員本其維護交通秩序、安全職責所為之舉發，自
    應受到合法、正確之推定。本院就證人劉嘉億前開證言在查
    無顯著瑕疵或與事實不符之處，其證述自屬可信。另員警取
    締交通違規事件，其以科學儀器照相採證者，固足以據為交
    通違規事實之證明，惟令囿於當場舉發而未以科學儀器照相
    採證，適員警執巧發生於眼前「稍縱即逝」之闖紅燈違規行
    為，本質上即屬突發狀況不及防備及蒐證，而現場亦無固定
    式攝影裝置，客觀上舉發員警顯不及以其他方式存證，而已
    無法藉由其他科學舉證方式認定事實。因之，以刑事訴訟法
    就證據法則有關之規定與屬行政秩序罰之交通違規裁罰本質
    不合之部分，自不在準用之列。故異議人其於前揭時地闖紅
    燈之行為，既堪以認定，猶執前詞指摘，尚無可採。
五、綜上所陳，異議人於前開時、地駕駛係爭車輛，行經上開設
    有燈光號誌管制之路口闖越紅燈之交通違規行為，事證明確
    。原處分機關援引道路交通管理處罰條例第53條第1 項及第
    63條第1 項第3 款及對照裁罰基準表（期限內到案）之規定
    ，裁罰異議人新臺幣1,800 元，並記違規點數3 點，核無不
    合，異議人猶執陳詞指摘原處分不當，非有理由，應予駁回
    。
據上論斷，依道路交通案件處理辦法第19條，裁定如主文。
中    華    民    國    98    年    11    月    30    日
              臺灣桃園地方法院交通法庭
                                法  官  柯姿佐
以上正本證明與原本無異。
如不服本裁定，應於裁定送達後5 日內向本院提出抗告狀。
                                書記官  王明玉
中    華    民    國    98    年    12    月    2     日


司法院資訊處製作；財團法人民間司法改革基金會備份。
